【裁判字號】    96,訴,1
【裁判日期】    970331
【裁判案由】    返還不當得利等
【裁判全文】
臺灣臺北地方法院民事判決               96年度訴字第1號
原      告  己○
訴訟代理人  陳淑芬律師
            柯俊吉律師
被      告  壬○○
被      告  信義大樓管理委員會
法定代理人  戊○○
共      同
訴訟代理人  吳宏山律師
被      告  台灣固網股份有限公司
法定代理人  庚○○
訴訟代理人  陶秋菊律師
            蕭炳旭律師
被      告  亞太電信股份有限公司（原名亞太固網寬頻股份有
            限公司）
法定代理人  東元電機股份有限公司（法定代理人劉兆凱）
訴訟代理人  乙○○
            甲○○
上列當事人間請求返還不當得利等事件，本院於民國97年3月21
日言詞辯論終結，判決如下：
    主      文
被告台灣固網股份有限公司及被告亞太電信股份有限公司應將門
牌編號臺北市○○區○○路四段二七五、二七七、二七九、二八
一、二八三、二八五、二八七號地下二層（建號三三六四）如附
圖(三)所示I－J隔間牆拆除。
被告台灣固網股份有限公司應將如附圖(三)所示L－J機房外牆及門
扇拆除，並騰空如附圖(三)所示K－L－J－I－K範圍內之機房設備
，再與被告信義大樓管理委員會返還如附圖(三)所示K－L－J－I－
K之區域予原告。
被告亞太電信股份有限公司應將如附圖(三)所示J－N機房外牆及門
扇拆除，並騰空如附圖(三)所示I－J－N－M－I範圍內之機房設備
，再與被告信義大樓管理委員會返還如附圖(三)所示I－J－N－M－
I之區域予原告。
原告其餘之訴駁回。
訴訟費用由被告信義大樓管理委員會負擔二分之一，餘由被告台
灣固網股份有限公司及被告亞太電信股份有限公司負擔。
本判決第一至三項於原告以新臺幣壹佰萬元供擔保後，得假執行
；但被告台灣固網股份有限公司如以新臺幣壹佰肆拾萬元為原告
預供擔保後，得免為假執行本判決第一項及第二項；被告信義大
樓管理委員會如以新臺幣貳佰捌拾萬元為原告預供擔保後，得免
為假執行本判決第二項及第三項。
原告其餘假執行之聲請駁回。
    事實及理由
壹、程序方面：
一被告信義大樓管理委員會（下稱信義管委會）之法定代理人原
  為洪澄文，嗣變更為戊○○，並聲明承受訴訟（見本院卷(二)第
  324頁）；被告台灣固網股份有限公司之法定代理人原為蔡明
  忠，嗣訴訟進行中，變更為子○○，子○○承受訴訟後，又與
  台信國際電信股份有限公司（下稱台信公司）合併，台信公司
  為存續公司，且更名為台灣固網股份有限公司（下稱台灣固網
  公司），有其提出之經濟部函及公司變更登記事項卡可稽（見
  本院卷(二)第270至274頁），其法定代理人庚○○並具狀聲明承
  受訴訟；被告亞太固網寬頻股份有限公司之法定代理人原為王
  金世英，訴訟進行中變更為賴春田，再於民國96年12月3日更
  名為亞太電信股份有限公司（下稱亞太電信公司），97年1月
  15日變更法定代理人，有其提出經濟部及公司變更登記事項卡
  可稽（見本院卷(二)第301至311頁），其新任法定代理人並聲明
  承受訴訟。於法核無不合，均准許之。
二原告原以被告壬○○及信義管委會擅自將其所專用之如附圖(一)
  所示編號14號車位（下稱14號車位）出租予被告台灣固網公司
  及亞太電信公司，依民法第第767條、第179條規定起訴，嗣追
  加民法第184條第1項前段及第28條規定而為請求（見本院卷(二)
  第221頁），雖其主張之法律關係雖有不同，惟所陳述者均為
  同一出租事實，其原提出之證據資料仍得相互援用，應認其基
  礎事實同一，依民事訴訟法第255條第1項第2款規定，其所為
  追加併予准許。
貳、實體方面：
一原告主張：
  (一)伊為門牌編號臺北市○○區○○路4段275、277、279、281
    、283、285、287號地下二層之房屋（下稱系爭地下二層）
    所有權人之一（權利範圍2/48），於81年4月30日與起造人
    三圓建設股份有限公司（下稱三圓建設公司）簽訂分管契約
    ，劃定14號車位供伊專用，86年間制訂之信義管理規約（下
    稱系爭規約）第2條第4項亦明文停車空間依分管契約使用。
    詎被告壬○○經推選為信義管委會主任委員後，竟在88年間
    ，以伊不能使用14號車位為由，趕走該車位承租人，自89年
    5 月起，更代表信義管委會，將14號車位違法出租予被告台
    灣固網公司及亞太電信公司作機房之用，租賃期間分別於95
    年5月14日及95年4月30日屆滿，伊曾多次發函要求信義管委
    會出面處理車位返還事宜，均未獲善意回覆。被告台灣固網
    公司及亞太電信公司無權直接占有14號車位，被告壬○○及
    信義管委會為間接占有人，渠等除應返還車位外，以地下二
    層停車位平均每月租金約新臺幣（下同）7,000元計算，被
    告壬○○及信義管委會併應返還（89年5月15日至95年11月
    15日止，共78個月）所獲546,000元租金。為此，依民法第
    767條、第184條第1項前段、第28條及第179條規定起訴。
  (二)聲明（見本院卷(二)第216頁）：
    被告信義管委會、台灣固網公司與亞太電信公司應將系爭
      地下二層如附圖(三)所示I－J隔間牆（長3.5公尺）及G－H
      機房外牆（長3.7公尺）拆除，並將K－L－O－P－N－M－I
      －K範圍內之編號14號（Ｓ14）停車位（長6.8公尺、寬
      2.5 公尺）騰空遷讓返還予伊。
    被告壬○○及信義管委會應連帶給付546,000元，及自起
      訴狀繕本送達翌日起至清償日止，按年息5％計算之利息
      ，並自起訴狀繕本送達翌日起至拆除前項隔間牆、機房外
      牆暨返還前項車位之日止，按月給付原告7,000元。
    願供擔保，請准宣告假執行。
二被告壬○○、信義管委會辯稱：
  (一)依台北市政府工務局80年使字第292號使用執照（下稱系爭
    使用執照）地下二層平面圖，原告訴求之14號車位，位置為
    「汽車昇降機械位置」，應為區分所有權人之共用部分，原
    告主張其有專用權，不僅與系爭使用執照竣工圖不符，亦違
    建築法及建築技術規則之規定，應屬無效。
  (二)縱原告分得14號車位，但該位置未曾規劃為車位使用，經信
    義管委會決議及住戶同意，出租予台灣固網公司及亞太電信
    公司後，原告即將其原停放於該處之車輛，改停至如附圖(二)
    所示斜線部分，並出租予訴外人安泰商業銀行股份有限公司
    （下稱安泰銀行）、八大傳播公司、耀鑫公司，未曾間斷，
    自未受有任何損害。況原告於出席參加信義管委會91年度第
    2次會議時，對於載有出租台灣固網公司及亞太電信公司租
    金收入之收支報表甚表贊同，其事後主張此出租部分為其所
    專用，實違禁反言原則。再者，壬○○係代表信義管委會執
    行職務，所有租金收入歸由信義管委會，並無因此受有任何
    利益，且出租期間至92年5月14日為止，即使應返還所謂之
    不當得利，應以此期間為限。
  (三)聲明：原告之訴駁回。如受不利判決，願供擔保，請准
    宣告免為假執行。
三台灣固網公司辯稱：
  (一)三圓公司重複書立證明書之動機已然可疑，自不具證明力。
    另觀諸系爭使用執照地下二層平面圖，14號車位乃汽車昇降
    機轉盤之迴轉空間，自始未劃設停車格，屬於公共設施，信
    義管委會於其權責範圍內將之出租，當屬有效，迄100年4月
    30日止，伊有權使用。況原告確知信義管委會自89年起即陸
    續出租14號車位之使用權，仍將其得使用之如附圖(二)所示斜
    線部分車位出租予安泰銀行、八大傳播公司及耀鑫公司，自
    無由主張14號車位為其所專用。
  (二)聲明：原告之訴駁回。如受不利判決，願供擔保，請准
    宣告免為假執行。
四亞太電信公司辯稱：
  (一)伊所承租之臺北市○○路○段279號B2中約2.1坪位置屬公寓
    大廈之建物，於徵得信義管委會同意後，簽訂使用合約書，
    伊占用上開位置即屬合法，並非無占用權源。
  (二)聲明：原告之訴駁回。
五本件不爭執之事實：
  (一)原告為系爭地下二層之分別共有人（見本院卷(一)第15頁），
    且為被告信義管委會管理之其一住戶，系爭規約第2條第4項
    有關於使用停車空間之約定（見本院卷(一)第21、22頁）。信
    義大樓原採用轉盤式之汽車升降設備，嗣取消轉盤，改為由
    汽車昇降機坑直接駛進地下樓層之設備，癸○○並提供其原
    有之編號23號車位作為車道（見本院卷(一)第190頁證人癸○○證詞）。
  (二)原告與陳瑞成、癸○○、蔡俊德、蔡煜坤、蔡啟隆共同將臺
    北市○○區○○路4段281、283、285、287房屋連同地下二
    層車位（含14號車位）出租予安泰銀行，租期至101年12月3
    1日，安泰銀行並曾向信義管委會繳納車位管理費（見本院
    卷(一)第160至174-1頁租賃契約書；卷(一)第92、94、95頁信義
    管委會收據；卷(二)第327至335頁）。
  (三)壬○○為信義管委會主任委員（88、89年度及93、94年度，
    見本院卷(二)第81頁），於89年間代表信義管委會出租14號車
    位之使用權，與東森寬頻電信股份有限公司（後更名為亞太
    固網股份有限公司，嗣再更名為亞太電信公司）簽訂使用合
    約書，期限至92年4月30日止，95年5月1日信義管委會再與
    亞太固網公司簽訂使用合約書，使用期限至100年4月30日止
    （見本院卷(一)第82、83頁）；另與被告台灣固網公司簽訂使
    用合約書，使用期限至95年5月14日，屆期後再續訂新約（
    見本院卷(一)第110、111頁）。被告台灣固網公司及亞太電信
    公司設置之情形如勘驗測量筆錄（見本院卷(二)第174至176頁
    、第201頁）。
  (四)原告於92、93年94年間曾出租地下二層車位予八大傳播公司
    、耀鑫公司，由承租人向信義管委會繳納車位管理費（見本
    院卷(一)第90、91、93、96頁信義管委會收據）。
六原告主張地下二層車位有分管約定，14號車位為其所專用，為
  被告所否認，並辯以前揭情詞。是本件爭點為：(一)原告與地下
  二層其餘分別共有人間是否於81年間就車位之使用成立無分管
  契約？14號車位是否原告所專用？其後14號車位位置是否事後
  合意變更？(二)被告壬○○代表信義管委會與被告台灣固網公司
  及被告亞太電信公司簽訂之使用契約之效力？能否對抗原告專
  用權之行使？(三)被告信義管委會收取被告台灣固網公司及亞太
  電信公司給付之租金，對原告是否造成損害？
七原告主張信義大樓建商三圓建設公司同時為地下二層部分起造
  人，於81年間分配地下二層車位時，即與分別共有人為分管約
  定，提出不動產停車位分管使用證明書為證（見本院卷(一)第17
  、18頁），業遭被告壬○○、信義管委會及台灣固網公司否認
  ，被告壬○○及信義管委會並辯稱觀諸系爭使用執照地下二層
  竣工圖，14號車位乃汽車昇降機機械室之所在，不可能規劃為
  車位，且原告事後已承認並同意14號車位位置如附圖(二)所示斜
  線部分云云。茲敘述如下：
  (一)14號車位之位置如不動產停車位分管使用證明書附圖所示（
    見本院卷(一)第18頁，即附圖(一)），且地下二層分別共有人有
    分管約定，原告得專用14號車位：
    1.14號車位位於信義大樓汽車昇降機之左側（以正對14號車
      位而言），業經本院履勘現場查明，且製有勘驗測量筆錄
      可稽（見本院卷(二)第174至176頁、第201頁）；而14號車
      位於建造之初規劃為汽車昇降機機械室，固經本院調取80
      年使字第292號使用執照卷查明，且有地下二層平面圖影
      本附卷足參（見本院卷(二)第2頁）。但觀諸上開平面圖，
      地下二層僅編列至編號19之車位，非惟與證人癸○○所提
      其於78年5月8日與三圓建設公司分配車位協議書所載車位
      編號不符（見本院卷(一)第269頁），上開平面圖之車位數
      量與位置亦不同於原告、癸○○等人出租房屋予安泰銀行
      所附B2平面圖（見本院卷(一)第215頁），證人即山圓建設
      公司租賃部協理丁○○復結稱：「己○分得14號車位即機
      坑旁邊的位置，不是平行於13號車位，也不是平行於牆壁
      。使用執照的核發後，依照車位分得人再去做分管協議，
      簽出不動產停車位分管使用證明書，己○分得的位置確實
      是機房，使用執照的平面圖與卷一186頁的圖不一樣」等
      語足參（見本院卷(二)第197頁反面），可見上開平面圖乃
      因應建築法及建築技術規則而為之設計，不當然為地下二
      層之車位數量與分管情形。
    2.雖被告壬○○、信義管委會辯稱汽車昇降機械室為必要設
      備，如原告分得於此位置所編列之14號車位，仍然違反建
      築法及建築技術規則，原告與三圓建設公司之約定應屬無
      效云云。惟信義大樓地下共有三層，汽車昇降機械室設於
      地下三層，為兩造所不爭執，而此汽車昇降機械室置有風
      扇，其旁確無車位，亦無停放車輛，復有勘驗測量筆錄之
      B3附圖足憑（見本院卷(二)第174、177、202頁），堪認信
      義大樓已有汽車昇降機械室之設置，三圓建設公司將系爭
      使用執照地下二層平面圖所示汽車昇降機械位置劃定為車
      位，並分配予原告，要無違反建築法或建築建築技術規則
      建築設計施工編之可言，被告壬○○及信義管委會所辯原
      告與三圓建設公司間之約定違反強制或禁止規定而屬無效
      云云，容有未洽而不能取。
    3.被告台灣固網公司辯稱三圓建設公司先後出具證明書，動
      機可疑，證明書不具證明力云云。然山圓建設股份有限公
      司（下稱山圓建設公司）曾提出經第二下層分別共有人簽
      訂之不動產車位分管使用證明書及經各共有人蓋印確認之
      車位分配圖供參（見本院卷(一)第185、186頁），而此山圓
      建設公司與三圓建設公司法人格固非相同，但此二家公司
      均為信義大樓之起造人，且法定代理人同一，既經證人丁○○結稱三圓建設公司為信義大樓之建商，擬與另一家公
      司合併，未再營業，遂以同一法定代理人所經營且為信義
      大樓起造人之山圓建設公司具狀到院等語（見本院卷(二)第
      197頁反面），則上開山圓建設公司以其名義提出之書證
      ，堪信為真正。
    4.證人即地下二層分得編號11至13號車位之辛○○證稱：「
      我只知道14號車位的位置在我旁邊.... 他車子（指原告
      車位）與我的車位（指13號車位）是平行的，從以前就是
      這樣子。」（見本院卷(一)第189頁），但證人辛○○另稱
      ：「因為我都是租給別人使用。」「（原告訴訟代理人問
      ：建築物完成之後交給你們使用時，那塊地作何使用？）
      我不清楚。因為我沒有使用地下室停車位。」「（原告訴
      訟代理人問：你是否之道那塊地方原來並沒有砌一面牆？
      ）我不清楚，車位我是租給別人使用。」等語（見本院卷
      (一)第189頁正反面），可見其自建商三圓建設公司交付車
      位時起，未曾使用地下二層車位，顯然不清楚使用情形，
      其所稱「14號車位與13號平行」之證詞，即難以採。
    5.證人即地下二層分得編號15、16、17、20、21、22、23、
      24車位之癸○○證稱：「14號車位就在13號旁邊」「14號
      車位的位置從來沒有變更過，和目前現場的位置一樣」「
      因為我有原始圖，都確定14車位的位置都沒有變更過，我
      們認為三圓建設公司給己○的證明書並不是調原始圖，也
      沒有現場勘查過」等語（見本院卷(一)第189頁反面、第190
      頁反面、第191頁）。但信義大樓原採用轉盤式之汽車升
      降設備（見不爭執事實(一)），且經本院查明地下樓層汽車
      機坑前之地面仍留有煞停轉盤之釘子屬實（見本院卷第17
      6、177、201、202頁），如展開轉盤以讓汽車駛入地下二
      層，轉盤之邊界距離13號車位邊界僅剩2公尺（即本院卷
      (二)第201頁C－F點之距離），此寬度已短於13號車位之2.5
      公尺寬（見本院卷(二)第201頁），顯然無法於13號車位旁
      規劃車位。蓋如將汽車停放於平行於13號（即13號旁邊）
      之位置，轉盤顯然無法展開，汽車昇降機械即無法運轉。
      反而是如展開轉盤後，車輛先往來行駛，收下轉盤後，騰
      出轉盤展開之空間，再將汽車停入14號車位位置，較符汽
      車停放及轉盤運轉規則。此對照地下三層未於相對應之13
      號車位平行處規劃車位，亦能明瞭地下三層13號車位旁之
      車位乃垂直於13號車位，而非平行於13號車位（見本院卷
      (二)第269頁照片及第202頁簡圖）。是以，尚不得依證人癸○○證稱14號車位就在13號旁邊，14號車位未曾變更，及
      原告提出之附圖非原始圖云云，即為不利於原告之認定。
      雖證人即自87年起擔任信義管委會管理組長之丙○○也證
      稱：「編號14號車位從八十七年開始車子停放狀況如證人
      癸○○庭呈地下二層平面圖所示，緊鄰13號車位，與13
      號車位平行，但14號停車位地面上的線是如答辯狀附圖所
      示」等語（見本院卷(一)第191頁正反面），然證人丙○○
      於87年間始擔任管理組長，其上開證詞無法反應信義大樓
      起造完成及建商三圓建設公司交付地下二層與分管之事實
      ，亦難以取。
    6.綜上，依信義大樓原採用轉盤式汽車昇降設備之使用情形
      ，及癸○○亦以三圓建設公司出具之B2平面圖作為與安泰
      銀行簽訂房屋租賃契約書之附圖，可認應認14號車位之位
      置即三圓建設公司出具予原告之不動產使用停車位分管使
      用證明書附圖所示（即本院卷(一)第18頁）。又地下二層分
      別共有人已就車位分配簽訂不動產停車位分管使用證明書
      ，且於分配車位之圖面蓋印確認（見本院卷(一)第185、186
      頁），地下二層分別共有人已有分管協議，亦得認定。
  (二)原告以外分別共有人如變更分管內容，既未徵得原告同意，
    對原告並不生效：
    被告壬○○及信義管委會辯稱壬○○於管委會決議及住戶同
    意下，於89年間代表信義管委會將14號車位之位置出租予被
    告台灣固網公司及亞太電信公司，其後原告即將附圖(二)所示
    14號車位出租予八大傳播公司、耀鑫公司，對於載有出租台
    灣固網公司及亞太電信公司租金收入之收支報表亦表贊同，
    原告無由事後主張此出租部分為其所專用云云。惟按共有物
    分管契約係共有人就共有物管理方法所成立之協議，依民法
    第820條第1項規定，應由共有人全體共同協議訂定之。其未
    定有分管期限者，因終止分管契約係關於共有物管理方法之
    變更，自須經共有人全體同意，始得為之，自難認各共有人
    得隨時終止分管契約（最高法院89年度台上字第585號判決
    參照）。經查：
    1.依證人丙○○證稱：「在八十七年時，現在固網公司的機
      房位置有停放兩輛車，是己○租給安泰銀行停的」等語（
      見本院卷(一)第191頁反面），原告所稱14號車位位置可供
      二輛汽車停放，堪予認定。是原告以其認知之如附圖(一)所
      示14號車位位置，於出租房屋連同車位與安泰銀行後，再
      先後出租予八大傳播公司及耀鑫公司，即屬可信。況如被
      告壬○○、信義管委會及台灣固網公司所辯原告已同意14
      號車位之位置如附圖(二)所示，乃平行於13號車位之情屬實
      ，此車位長5.8公尺、寬2.4公尺（見本院卷(二)第174頁履
      勘測量筆錄），屬標準車位，充其量僅能停放一輛汽車，
      地下二層分別共有人豈能放任原告出租其分得車位以外之
      位置獲取利益。故被告壬○○及信義管委會辯稱原告已同
      意變更14號車位位置，核屬無理，自不可取。
    2.被告信義管委會將台灣固網公司及亞太電信公司之租金收
      入載明於91年1月1日至91年11月30日收益表及收入明細表
      ，並於91年12月19日信義大樓九十一年度第二次住戶大會
      提請確認，原告於會中曾發言：「此次收支報表做得非常
      詳盡，值得鼓勵」（見本院卷(一)第97至102頁），惟細繹
      管理費收入明細細表關於自台灣固網與東森收入管理費項
      下之「坐落位置欄位」，除記載租機房及電費補助外，並
      無確切位置，被告壬○○及信義管理會又未提出出租14號
      車位予被告台灣固網公司及亞太電信公司已徵得原告同意
      或已為原告知悉之證明，實難憑上開會議記錄即謂原告同
      意變更14號車位位置。
    3.證人癸○○固證稱提供編號23號車位供車道使用，俾利汽
      車從汽車昇降機坑直接駛入地下二層（見本院卷(一)第190
      頁反面），然此為癸○○自願捨棄編號23號車位使用權，
      亦難遽認被告壬○○及信義管委會所辯為可取。
    4.綜上，於被告壬○○及信義管委會未證明已經原告同意變
      更14號車位位置前，揆諸上開裁判意旨，自無從為地下二
      層分管約定已經更易之認定。
八被告壬○○及信義管委會辯稱經過管委會決議及住戶同意後出
  租14號車位使用權；被告台灣固網公司及亞太電信公司並稱依
  電信法第32條第1項及第5項規定，其與信義管委會之使用契約
  書合法有效云云。
  (一)按租賃，乃特定當事人間所締之契約，出租人並不以所有人
    為限，故出租人對其物有無所有權或其他權利，全非租賃之
    成立要件。從而，被告壬○○未得原告授權或同意即出租14
    號車位，被告信義管委會分別與被告台灣固網公司、被告亞
    太電信公司簽訂之使用契約書，仍然有效。
  (二)次按共有物，除契約另有訂定外，由共有人共同管理之，民
    法第820條第1項固定有明文，然共有人全體就共有物之全部
    劃定範圍，各自使用特定之共有物者，則非法之所不許，此
    即為共有物之分管契約，從而共有人於分管範圍，對於共有
    物有使用收益之權（最高法院79年度台上字第2336號判決意
    旨參照）。又共有乃數人共同享受一所有權，故各共有人本
    其所有權之作用，對於共有物之全部均有使用收益權，惟其
    使用收益權應按其應有部分而行使，不得損及他共有人之利
    益，若有侵害，則與侵害他人之所有權同，故對於無權占有
    或侵奪共有物者，得為自己之利益，為回復共有物之請求。
    再對於物有事實上管領之力者為占有人；承租人基於租賃關
    係對於租賃物為占有者，出租人為間接占有人（民法第940
    條及第941條規定參照），出租人係經由承租人維持其對物
    之事實上管領之力，仍係現在占有人。故依民法第767條規
    定請求返還其所有物，應以直接占有與間接占有人為被告。
    經查：
    1.如附圖(一)所示14號車位為建商三圓建設公司分配予原告之
      車位，信義大樓地下二層分別共有人並就車位為使用之協
      議，取消汽車昇降機轉盤後，亦查無分別共有人變更分管
      內容之事實，均如前述，故縱使因系爭使用執照地下二層
      平工圖將14號車位位置列為汽車昇降機械室而屬於公寓大
      廈管理條例規定之共用部分，既有分管協議，此位置即屬
      約定專用部分，原告自有排除他人使用之權利。
    2.被告壬○○於89年間代表被告信義管委會出租14號車位位
      置使用權予被告台灣固網公司及亞太電信公司（見不爭執
      事實(三)），惟被告信義管委會未得原告授權或同意即予以
      出租，所簽訂之使用合約書雖然有效，但依上開判決意旨
      及說明，應無礙於原告所有權之行使。雖原告出租房屋並
      無償提供14號車位予安泰銀行使用，但被告台灣固網公司
      及亞太電信公司已於14號車位上設置機房，安泰銀行對此
      車位之使用受有妨害，依民法第423條規定，原告自有除
      去妨害之義務，並得行使返還請求權。
    3.依履勘時繪製之簡圖（見本院卷(二)176、201頁），被告台
      灣固網公司與亞太電信公司於14號車位設置之機房之長度
      為3.7公尺（如附圖(三)L－N連線），未及13號車位之5.8公
      尺長，其等於距離牆面3.5公尺處設有機房外牆及門扇，
      至於此機房外牆下方之空間（如附圖(三)L－O－P－N－J－L
      範圍），則無任何障礙物，復有被告台灣固網公司所提照
      片可參（見本院卷(二)第268頁），原告就機房外牆下方之
      使用遭被告信義管委會、台灣固網公司或亞太電信公司限
      制之事實，又未說明與舉證，則其專用權受排除及阻礙之
      部分應僅機房外牆以內之範圍。至14號車位確切位置，已
      因距離81年建造完成之時久遠而不可考，遂參照13號車位
      之2.5公尺寬度，應認原告得以請求返還之範圍如附圖(三)
      所示之距離左右側水泥牆面1.15公尺處〔（牆面4.8公尺-
      車位寬度2.5公尺）÷2〕及機房外牆內之區域（即如附圖
      (三)K－L－J－N－M－I－K範圍）。
九原告雖主張被告壬○○代表信義大樓任意出租其專用之14號車
  位，並收取被告台灣固網公司及亞太電信公司給付之租金，應
  負侵權行為損害賠償之責，並應返還所受之不當利益云云。惟
  依民法第184條第1項前段及第179條規定，不論侵權行為或不
  當得利，均以致他人受有損害為要件。原告已於出租房屋之同
  時，提供車位予安泰銀行使用，則縱使其未向安泰銀行收取14
  號車位租金，但該車位之使用、收益權利已因租賃契約之簽訂
  而由安泰銀行取得，縱安泰銀行未能使用14號車位，所受損害
  者仍非原告。原告此項請求，於法不合，礙難准許。
十從而，原告依民法第767條、第184條第1項前段、第28條及第
  179條規定起訴，於請求被告台灣固網公司及亞太電信公司共
  同拆除I－J隔間牆，分別拆除如附圖(三)所示L－J及I－N之機房
  外牆與門扇，並各自騰空K－L－J－I－K及I－J－N－M－I範圍
  內之機房設備，再各自與被告信義管委會返還所占用之範圍，
  為有理由，應予准許；逾此部分之請求，均屬無理由，應予駁
  回。
十一原告勝訴部分，原告及被告信義管委會、台灣固網公司均陳明
  願供擔保，請准宣告假執行或免為假執行，經核均無不合，爰
  分別酌定相當擔保金額准許之；至其餘假執行之聲請，因其餘
  之訴已遭駁回而失所附麗，併駁回之。
十二本件事證已臻明確，兩造其餘攻擊與防禦方法均與判決結果不
  生影響，不再一一論述，附此敘明。
十三訴訟費用負擔之依據：民事訴訟法第79條。
中    華    民    國    97    年    3     月    31    日
                  民事第六庭    法  官  許純芳
以上正本係照原本作成
如對本判決上訴，須於判決送達後20日內向本院提出上訴狀
中    華    民    國    97    年    4     月    2     日
                                書記官  潘惠梅


司法院資訊處製作；財團法人民間司法改革基金會備份。
